【裁判字號】    95,上訴,472
【裁判日期】    950518
【裁判案由】    違反槍砲彈藥刀械管制條例
【裁判全文】
臺灣高等法院臺中分院刑事判決         95年度上訴字第472號
上  訴  人
即  被  告  乙○○
                    （現另案於臺灣臺中監獄執行）
指定辯護人  本院公設辯護人  甲○○
上列上訴人因違反槍砲彈藥刀械管制條例案件，不服臺灣彰化地
方法院94年度訴字第942號中華民國94年12月29日第一審判決 （
起訴案號：臺灣彰化地方法院檢察署92年度偵字第9878號），提
起上訴，本院判決如下：
    主    文
上訴駁回。
    犯罪事實
一、乙○○明知未經中央主管機關內政部之許可，不得寄藏、持
    有可發射子彈具有殺傷力之槍枝及子彈，竟於民國（下同）
    九十一年（起訴書誤載為九十二年）三月間某日，基於寄藏
    改造槍枝、子彈之犯意，同意其友人施嘉翔（業於九十一年
    十一月十五日死亡）將所有可發射子彈具有殺傷力之仿ＢＥ
    ＲＥＴＴＡ廠半自動手槍製造之金屬玩具改造手槍二支（槍
    枝管制編號各為00000000000號、000000
    00000號）、改造子彈十顆（含具殺傷力之改造子彈九
    顆及不具殺傷力之改造子彈一顆），藏放於其位於彰化縣鹿
    港鎮頂厝里頂厝巷一二五號住處內，而自斯時起未經許可為
    施嘉翔寄藏前揭槍、彈。嗣於九十二年十二月七日十六時五
    十分許，為警持搜索票至該址執行搜索，當場扣得可發射子
    彈具有殺傷力之仿ＢＥＲＥＴＴＡ廠半自動手槍製造之金屬
    玩具改造手槍二支（槍枝管制編號00000000000
    號、00000000000號）、具殺傷力之改造子彈九
    顆及不具殺傷力之改造子彈一顆（均業因鑑驗試射而僅餘彈
    殼）。
二、案經彰化縣警察局鹿港分局報告臺灣彰化地方法院檢察署檢
    察官偵查起訴。
    理    由
一、訊據上訴人即被告（以下簡稱被告）乙○○固坦承上開槍、
    彈係施嘉翔於犯罪事實欄所示之時間拿至伊住處藏放之事實
    不諱，惟辯稱：是施嘉翔自己拿去伊住處藏放，施嘉翔跟伊
    講後，伊叫施嘉翔拿走，之後在九十二年的時候，警方去我
    家搜查的時候，伊才知道的云云，惟查：被告業已於偵查、
    原審及準備程序及審理中坦承同意施嘉翔藏放之事實不諱（
    見臺灣臺中地方法院檢察署九十四年度偵緝字第二二九號卷
    第二十五頁至第二十八頁、原審卷第二十四頁、第二十九頁
    反面），是其嗣後辯稱：是警方搜查後伊才知道云云，即非
    可採，另被告指述藏放之時間雖前後不一，惟被告於原審及
    本院均明確供稱：係九十一年三月間藏放等語（見原審卷第
    二十九頁反面及本院九十五年五月四日審理筆錄第四頁），
    是本院認應施嘉翔藏放之時間應為「九十一年三月間」，此
    外，復有前揭仿ＢＥＲＥＴＴＡ廠半自動手槍製造之金屬玩
    具改造手槍二支（槍枝管制編號00000000000號
    、00000000000號）、具殺傷力之改造子彈九顆
    扣案可資佐證，且該等扣案槍、彈經送內政部警政署刑事警
    察局鑑驗結果，認：(一)送鑑貝瑞塔九二手槍二支（槍枝管制
    編號00000000000號、00000000000
    號），均係由仿ＢＥＲＥＴＴＡ廠半自動手槍製造之金屬玩
    具手槍槍身、土造金屬滑套及土造金屬槍管組合而成之改造
    手槍，機械性能良好，可擊發適用之子彈，具殺傷力；(二)送
    鑑子彈十顆，均係土造子彈（具直徑約九ｍｍ金屬彈頭），
    經實際試射，九顆可擊發，認具殺傷力，一顆可擊發，惟其
    發射動能甚微，認不具殺傷力等情，亦有該局九十三年一月
    三十日刑鑑字第○九二○二三九二六七號槍彈鑑定書及九十
    四年八月九日刑鑑字第○九四○一一八五七三號函文附卷可
    稽，此外，復有照片十張在卷足參，核與被告前揭自白相符
    。本案事證已臻明確，被告犯行至堪認定。
二、查被告行為後，槍砲彈藥刀械管制條例部分條文業於九十四
    年一月二十六日經總統以華總一義字第○九四○○○一○一
    ○一號令修正公布，依中央法規標準法第十三條之規定，應
    自公布日起算之第三日即同年月二十八日起發生效力。該條
    例經修正後，原第十一條之條文已遭刪除，就被告未經許可
    寄藏可發射子彈具有殺傷力槍枝行為之處罰，條次改列於第
    八條第四項，其法定刑則提高為三年以上十年以下有期徒刑
    ，併科新臺幣七百萬以下罰金；而修正前同條例第十一條第
    四項針對同一犯行之處罰，法定刑為一年以上七年以下有期
    徒刑，併科新臺幣七百萬元以下罰金，其條文修正前後之有
    期徒刑刑期長短已然有別，經比較新舊法結果，以舊法較有
    利於行為人，故依刑法第二條第一項但書規定，應適用最有
    利於被告之修正前同條例第十一條第四項之規定論處。另被
    告前經臺灣彰化地方法院九十四年度訴字第九九三號未經許
    可持有子彈及販賣子彈一案經分別判處有期徒刑陸月、有期
    徒刑一年二月確定，有附於本院卷之該案判決書一份在卷可
    稽，然核持有子彈之時間為九十二年十月初，且係供自已擊
    發之用以及販賣之用，應係另行起意所為，附予敘明。核被
    告未經許可而寄藏可發射子彈具有殺傷力之槍枝及子彈，所
    為係違反修正前槍砲彈藥刀械管制條例第十一條第四項之未
    經許可寄藏可發射子彈具有殺傷力槍枝罪，及同條例第十二
    條第四項未經許可寄藏子彈罪（此條文未經修正）。又按「
    寄藏」乃受人委託代為保管，其保管本身所為之持有，既係
    寄藏之當然結果，法律上自宜僅就「寄藏」行為包括評價，
    不應另就「持有」予以論罪（最高法院七十四年臺上字第三
    四○○號判例參照），是本案被告以寄藏之意思而持有前揭
    具有殺傷力之槍彈，其等持有槍枝及彈藥之行為，均為寄藏
    之當然結果，皆不另論罪。其同時寄藏改造手槍及改造子彈
    之行為，係一行為觸犯數罪名，為想像競合犯，應依刑法第
    五十五條之規定，從一重之修正前槍砲彈藥刀械管制條例第
    十一條第四項未經許可寄藏槍枝罪處斷。原審判決依上開理
    由，適用修正前槍砲彈藥刀械管制條例第十一條第四項、槍
    砲彈藥刀械管制條例第十二條第四項，刑法第十一條前段、
    第二條第一項但書、第五十五條、第四十二條第二項、第三
    十八條第一項第一款，罰金罰鍰提高標準條例第二條之規定
    ，並審酌槍砲、子彈均屬高度危險之物品，非經主管機關許
    可不得擅自寄藏、持有，以維社會大眾安全，被告寄藏前揭
    槍彈，未繳交治安機關，對於社會安定及人民安居樂業之期
    待均有重大威脅，所生危害不容輕忽，惟念其犯罪後坦承犯
    行，態度良好及犯罪動機、目的、手段等一切情狀，量處被
    告有期徒刑一年二月，並就併科罰金部分諭知易服勞役之折
    算標準，並認扣案可發射子彈具有殺傷力之仿ＢＥＲＥＴＴ
    Ａ廠半自動手槍製造之金屬玩具改造手槍二支（槍枝管制編
    號00000000000號、00000000000號
    ），係槍砲彈藥刀械管制條例第四條第一項第一款所稱之槍
    砲，依同條例第五條之規定，非經中央主管機關許可不得持
    有及寄藏，屬違禁物，應依刑法第三十八條第一項第一款規
    定，宣告沒收；至具殺傷力之改造子彈九顆，經試射後僅餘
    空彈殼，業失其子彈之結構及性能，已不具殺傷力，暨前揭
    不具殺傷力之子彈一顆，均非屬違禁物，而皆不為沒收之諭
    知。核其認事用法均無違誤，量刑亦甚妥適。被告上訴主張
    ：「是施嘉翔拿去放在我家，是他自己拿去的，他對我說，
    我叫他拿走，之後在九十二年的時候，警方去我家搜查的時
    候，我才知道的。」等語，指摘原審判決不當，並與公設辯
    護人一致請求本院從輕量刑等語，惟如前所述，被告於偵查
    及原審審理中，均已坦承其同意施嘉翔藏放，是其辯稱：是
    警方去搜查的時候，伊才知道等語，顯非可採，且修正前之
    槍砲彈藥刀械管制條例第十一條第四項規定之未經許可，寄
    藏可發射子彈具有殺傷力之槍枝之法定刑度為一年以上七年
    以下有期徒刑，併科新臺幣七百萬元以下罰金。而同條例第
    十二條第四項規定未經許可，寄藏子彈，之法定刑度為五年
    以下有期徒刑，併科新幣三百萬元以下罰金。被告持有上開
    槍枝二枝、具有殺傷力之子彈九顆，原審予以量處有期徒刑
    一年二月，顯屬妥適之量刑，是其上訴及公設辯護人所為從
    輕量刑之請求，均無理由，應予駁回。
據上論斷，應依刑事訴訟法第三百六十八條，判決如主文。
本案經檢察官丙○○到庭執行職務。
中    華    民    國    95    年    5     月    18    日
              刑事第三庭  審判長法  官  王  增  瑜
                                法  官  廖  柏  基
                                法  官  胡  忠  文
上列正本證明與原本無異。
如不服本判決應於收受送達後十日內向本院提出上訴書狀，其未
敘述上訴之理由者並得於提起上訴後十日內向本院補提理由書（
均須按他造當事人之人數附繕本）。
                                書記官  陳  麗  玉
中    華    民    國    95    年    5     月    19    日
附錄本判決論罪科刑法條：
修正前槍砲彈藥刀械管制條例第十一條第四項：
未經許可，持有、寄藏或意圖販賣而陳列第一項所列槍砲者，處
一年以上七年以下有期徒刑，併科新臺幣七百萬元以下罰金。
槍砲彈藥刀械管制條例第十二條第四項：
未經許可，持有、寄藏或意圖販賣而陳列子彈者，處五年以下有
期徒刑，併科新幣三百萬元以下罰金。
                                                      Ｒ


司法院資訊處製作；財團法人民間司法改革基金會備份。
